【裁判字號】    98,家抗,37
【裁判日期】    980525
【裁判案由】    拋棄繼承權
【裁判全文】
臺灣高雄地方法院民事裁定              98年度家抗字第37號
抗  告  人  丙○○
            乙○○
            甲○○
上抗告人因聲明拋棄被繼承人丁○○之繼承權事件，對於中華民
國98年1 月20日本院97年度繼字第3977號第一審裁定不服，提起
抗告，本院管轄之第二審合議庭裁定如下：
    主    文
抗告駁回。
抗告程序費用新臺幣壹仟元由抗告人負擔。
    理    由
一、抗告意旨略以：抗告人之外祖父母尚未往生，而外祖父還有
    土地資產共26筆，但是抗告人都不要，因為已經鬧的不愉快
    ，不願再引起不必要之家庭糾紛，對家母丁○○之繼承權也
    自願拋棄；再者，若在外祖父百年後再做拋棄之聲明，會有
    更多爭議，且抗告人目前未與外祖父母同住，不知外祖父母
    何時會往生，如果日後渠等往生，抗告人沒有接到通知，又
    會發生糾紛等語。
二、按繼承人拋棄繼承，應於知悉其得繼承之時起2 個月內以書
    面向法院為之，民法修正前第1174條第2 項定有明文。所謂
    知悉得繼承，係指知悉得為繼承人者而言。至於被繼承人之
    權利義務，如遺產、債務等，其繼承人是否知悉，要與知悉
    得繼承與否無涉（臺灣高等法院86年度家抗字第131 號裁定
    意旨參照）。
三、經查，本件抗告人丙○○、乙○○、甲○○係被繼承人丁○
    ○之子女，而被繼承人丁○○於民國95年12月5 日死亡等情
    ，有抗告人於原審提出之相驗屍體證明書、診斷證明書、除
    戶謄本、戶籍謄本可證，堪信屬實；又抗告人於被繼承人死
    亡時即已知悉其死亡之事實，業據抗告人於原審調查時陳述
    明確（見原審卷第32頁），洵堪認定，惟抗告人遲至95年12
    月5 日始向原法院聲明拋棄繼承，有本院收文戳記附於原審
    卷足稽，顯逾2 個月之期限，其拋棄繼承於法不合。雖抗告
    人於原審辯稱：「當時我們不知道她有負債，我們一直在忙
    著辦後事，當時我們也有參加被繼承人丁○○的告別式，我
    們是在房子被查封之後才知道丁○○尚有負債後才來聲請拋
    棄繼承。」云云，然依上開臺灣高等法院裁定意旨，抗告人
    所辯縱然屬實，其聲明拋棄繼承，仍為逾期；再者，抗告人
    於本院另以前揭情詞置辯，並提出全國財產稅總歸戶財產查
    詢清單1 份為佐，惟抗告人與其外祖父母間之家庭糾紛顯然
    與其何時知悉被繼承人死亡一節無涉，是抗告人上開所辯，
    均不足採。從而，原審法院因此裁定駁回抗告人拋棄繼承之
    聲明，即無違誤。
四、據上論結，本件抗告為無理由，依非訟事件法第21條第1 項
    前段、第23條、第24條第1 項、第46條，民事訴訟法第495
    條之1 第1 項、第449 條第1 項、第95條、第78條、第85條
    第1 項前段，裁定如主文。
中    華    民    國    98    年    5     月    25    日
                  家事法庭  審判長法  官  廖家陽
                                  法  官  劉建利
                                  法  官  吳宏榮
以上正本係照原本作成。
如對本裁定抗告，須於裁定送達後10日之不變期間內，向本院提
出再抗告狀，並繳納抗告費新臺幣1,000元。
再為抗告應以適用法規顯有錯誤為理由，並經本院之許可，該許
可以原裁定所涉及之法律見解具有原則上重要性者為限。
中    華    民    國    98    年    5     月    25    日
                                  書記官  葉正昭


司法院資訊處製作；財團法人民間司法改革基金會備份。
